臺灣基隆地方法院民事判決　　　　　　　　　　　　　九十三年度訴字第三三二號
　　原　　　告　乙○○
　　訴訟代理人　郭百祿律師
　　被　　　告　甲○○
當事人間請求遷讓房屋事件，本院於民國九十三年九月二十二日言詞辯論終結，判決
如下：
    主  文
被告應將坐落基隆市安樂區○○○段八三七、八三七之一地號土地上二二三三建號建
物即門牌號碼基隆市○○路八十九號四樓房屋遷讓交還原告，並應給付原告自民國九
十三年三月十日起至交還前開房屋之日止，按月以新臺幣柒仟捌佰陸拾玖元計算之損
害金。
原告其餘之訴駁回。
訴訟費用由被告負擔。
本判決第一項命遷讓返還房屋部分，於原告以新臺幣拾萬肆仟元、命給付金錢部
分於原告以到期金額三分之一金額，為被告供擔保後，分別得為假執行；但被告命遷
讓返還房屋部分以新臺幣壹佰萬元、命給付金錢部分以到期金額預供擔保，得免為假
執行。
原告其餘假執行之聲請駁回。
　　事　實
甲、原告方面：
一、聲明：求為判決被告應將門牌號碼基隆市○○區○○路八十九號四樓房屋（以下
    簡稱系爭房屋）遷讓返還原告，並應給付原告自民國九十三年二月十八日起至交
    還前開房屋之日止，按月以新臺幣（下同）八千七百四十三元計算之損害金，並
    願供擔保聲請宣告假執行。
二、陳述：
　(一)原告於九十三年二月十七日自鈞院民事執行處拍定買受訴外人鄭慶貴、鄭慶所
  　有系爭房屋，並於同年三月十八日辦理所有權移轉登記，為系爭房屋所有權人。
　　被告與訴外人鄭慶貴、鄭慶間就系爭房屋固有租賃契約關係存在，惟租期已於
　  九十三年一月十九日屆滿，原告得標買受系爭房屋後多次請求被告搬離，並委請
    律師發函催告，被告均置之不理，其無權占用系爭房屋，致原告受有損害，爰依
    所有物返還請求權及不當得利、侵權行為之法律關係，請求被告遷讓返還系爭房
    屋，並應自九十三年二月十八日起至交還系爭房屋之日止，按月給付原告以八千
    七百四十三元計算之損害金。
　(二)系爭房屋拍定前所有權人鄭慶貴、鄭慶將系爭房屋出租被告，經鈞院查封後，
　　訴外人鄭慶貴、鄭慶即對系爭房屋喪失處分或設定負擔之權，嗣後租期屆滿，
  　被告仍繼續使用該房屋，訴外人鄭慶貴、鄭慶縱未即為反對之意思表示，亦難
　　認為有默示同意繼續出租之意思，被告自不能主張民法第四百五十一條所定默示
  　更新不定期繼續租約之效果。
三、證據：提出鈞院不動產權利移轉證書、律師函、掛號郵件收件回執影本各一件、
    建物登記謄本一件、土地登記謄本二件。
乙、被告方面：
一、聲明：求為判決駁回原告之訴，如受不利判決願供擔保聲請宣告免為假執行。
二、陳述：被告與訴外人鄭慶貴、鄭慶就系爭房屋簽訂租賃契約，租期雖至九十三
    年一月十九日止，但訴外人鄭慶貴、鄭慶於租賃期間屆滿後，對於被告繼續使
    用租賃物，非但未曾即為反對租賃之意思表示，更收取至九十三年七月止之租金
    ，依民法第四百五十一條規定，被告與訴外人鄭慶貴、鄭慶於原告取得系爭房
    屋所有權之前已成立不定期租賃關係，依買賣不破租賃原則，該不定期限之租賃
    契約對於原告仍繼續存在，且系爭房屋經鈞院民事執行處之拍賣公告載明：「本
    件乙標於查封時為第三人甲○○承租使用中，租期自九十二年一月二十日起至九
    十三年一月十九日止，每月租金新台幣八千元，無增、改建，拍定後不點交。」
    等情，原告於參與競標前既已知悉，自不能以被告無權占有為由提起本件訴訟。
三、證據：網路下載拍賣公告影本一件。
丙、本院依職權調閱本院九十二年度執字第五七四四號民事執行卷宗。
    理  由
一、按訴狀送達後，原告不得將原訴變更或追加他訴，但擴張或減縮應受判決事項之
    聲明者，不在此限，民事訴訟法第二百五十五條第一項第三款定有明文。本件原
    告起訴聲明係請求被告給付自九十三年二月十八日起至交還系爭房屋之日止，按
    月以二千四百六十五元計算之損害金，嗣請求被告按月給付八千七百四十三元之
    損害金，核其並未變更訴訟標的，僅係擴張應受判決事項之聲明，符合上開規定
    ，先予敘明。
二、原告主張：原告於九十三年二月十七日自本院民事執行處拍定買受訴外人即原債
    務人鄭慶貴、鄭慶所有系爭房屋，並於同年三月十八日辦理所有權移轉登記，
    為系爭房屋所有權人。被告與訴外人鄭慶貴、鄭慶間就系爭房屋所簽訂之租賃
    契約已於九十三年一月十九日屆滿，仍無權占用系爭房屋，爰依所有物返還請求
    權及不當得利、侵權行為之法律關係，請求被告遷讓返還系爭房屋，並應自九十
    三年二月十八日起至交還系爭房屋之日止，按月給付以八千七百四十三元計算之
    損害金。
三、被告則以：被告與系爭房屋之原所有權人即訴外人鄭慶貴、鄭慶簽訂租賃契約
    ，租期雖至九十三年一月十九日止，但租約屆滿後，被告仍繼續占有使用系爭租
    賃物迄今，訴外人鄭慶貴、鄭慶並未反對表示不再出租系爭租賃物之意，且已
    收取至九十三年七月之租金，依民法第四百五十一條規定，本件租賃契約已變為
    不定期租約，租賃關係對原告繼續存在，被告並非無權占有，原告之請求於法無
    據等語，作為抗辯。
四、經查，系爭房屋經本院於九十二年八月二十六日囑託辦理查封登記，依九十二年
    九月十五日查封筆錄之記載：債務人鄭慶貴在場稱系爭房屋出租予第三人，並提
　　出與被告簽訂之房屋租賃契約書，原告則於九十三年二月十七日自本院民事執行
　  處拍定原為訴外人鄭慶貴、鄭慶所有系爭房屋，九十三年三月十日取得權利移
    轉證書，嗣於九十三年三月十八日辦理所有權移轉登記，為系爭房屋所有權人，
    及系爭房屋為被告占有中等事實，為兩造所不爭執，並有不動產權利移轉證書影
    本、建物登記謄本一件、土地登記謄本二件，復經本院調閱本院九十二年度執字
    第五七四四號民事執行卷宗核閱屬實，堪信為真實。
五、被告雖抗辯其與原所有權人鄭慶貴、鄭慶簽訂之租賃契約於九十三年一月十九
    日屆滿後，仍繼續占有使用系爭租賃物迄今，原所有權人未反對表示不再出租系
    爭租賃物，且收取至九十三年七月之租金，依民法第四百五十一條、第四百二十
    五條第一項規定，本件租約成不定期租約繼續存在云云。惟按租賃期限屆滿後，
　  承租人仍為租賃物之使用收益，而出租人不即表示反對之意思者，視為以不定期
    限繼續契約，民法第四百五十一條固定有明文。所謂「出租人不即表示反對之意
    思」，係指依一般交易觀念，出租人於租期屆滿後，相當時期內，可能表示意思
    時而不表示者而言（最高法院四十二年台上字第一二二號、四十三年台上字第三
    六七號判例意旨參照）。於出租人出租房屋後，因負債經法院查封租賃房屋，出
    租人對該房屋即喪失處分或設定負擔之權，嗣後租期屆滿，承租人仍繼續使用該
    房屋，出租人雖未即為反對之意思表示，然出租人對該房屋之繼續出租與否，顯
    然因對該房屋喪失處分權而漠不關心，自難認出租人未即為反對之意思表示，與
    依一般交易觀念，可能表示意思而不表示之情事相當，即於拍賣期間租期屆滿，
    亦難認為有默示同意繼續出租之意思，承租人自不能主張民法第四百五十一條所
    定默示更新不定期繼續租約之效果（見最高法院六十七年八月二十九日、六十七
    年度第九次民事庭庭推總會決議(二)），亦即上開民法第四百五十一條規定，並不
    適用於定期租賃之房屋遭查封後租賃期限屆滿之情形在內。本件系爭房屋既於九
    十二年八月二十六日即遭查封登記，被告與原所有權人鄭慶貴、鄭慶之租賃期
    間則於九十三年一月十九屆滿，揆諸前揭說明，原所有權人鄭慶貴、鄭慶於出
    租房屋後，經法院查封租賃房屋，其等對系爭租賃物即喪失處分權，嗣後租期屆
    滿，被告雖仍繼續使用該房屋，然原所有權人鄭慶貴、鄭慶對該房屋之繼續出
    租與否，顯然因對該房屋喪失處分權而漠不關心，自難認未即為反對之意思表示
    ，與依一般交易觀念，可能表示意思而不表示之情事相當，難認為有默示同意繼
    續出租之意思，自不符民法第四百五十一條所定默示更新不定期繼續租約之情形
    ，被告抗辯其與訴外人鄭慶貴、鄭慶就系爭房屋之租賃關係視為以不定期限對
    應買之原告繼續存在，即非可採。又系爭租賃期限既已於九十三年一月十九日屆
    滿，被告即無占有之合法權源，原告主張被告應將系爭房屋遷讓返還原告，洵屬
    有據，應予准許。
六、另按使用他人房屋及土地，依通常情形可受有相當於租金之利益，對於房屋土地
    所有權人而言，依通常情形亦受有相當於租金之損害，是原告主張依民法第一百
    七十九條不當得利法則請求相當於租金計算之不當得利，即非無據。依土地法第
    九十七條第一項規定，城市地方房屋之租金以不超過土地及其建築物申報總價額
    年息百分之十為限。本件原告所有系爭房屋所坐落之土地，其申報地價為每平方
    公尺一千四百四十元，面積合計四萬一千六百三十二點一九平方公尺，應有部分
    十萬分之八二，有土地登記謄本可稽，則其土地申報價額為四萬九千一百五十九
    元（1440X41632.19X82/100000 ，元以下四捨五入，以下同），而原告係以一百
    萬元買受系爭房屋，爰以此估定系爭房屋之價額為一百萬元，故系爭房屋及所坐
    落土地之申報總價為一百零四萬九千一百五十九元。本院審酌系爭房地坐落住宅
    區，附近有市場及學校，大眾運輸條件尚可，有本院九十二年度執字第五七四四
    號民事執行卷宗內之台企資產鑑定顧問有限公司鑑定報告書可憑，而認以土地及
    建築物申報總價額年息百分之九為適當，即每月相當於租金之損害為七千八百六
    十九元（0000000X9%X1/12═7869）。
七、從而，原告依所有物返還請求權，請求被告應將系爭房屋返還原告，及基於不當
    得利返還請求權，請求被告自九十三年三月十日（即原告領得本院民事執行處所
    發給系爭房屋權利移轉證書之日）起至遷讓返還系爭房屋之日止，按月給付原告
    七千八百六十九元相當於租金之損害之請求，為有理由，應予准許；逾上開範圍
    之請求，為無理由，應予駁回。
八、兩造分別陳明願供擔保，聲請宣告假執行或免為假執行，經核原告勝訴部分，合
    於法律規定，爰各酌定相當之擔保金額宣告之；至原告敗訴部分，其假執行之聲
    請，即失所附據，應予駁回。
據上論結，本件原告之訴為一部有理由，一部無理由，依民事訴訟法第七十九條，第
三百九十條第二項、第三百九十二條第二項，判決如主文。
中　　　華　　　民　　　國　　九十三　　年　　　九　　　月　　二十九　　日
        　　                        臺灣基隆地方法院民事庭
                                        法      官　陳湘琳
右為正本係照原本作成。
對於本件判決如有不服，應於收受送達後二十日內向本院提出上訴書狀，敘述上訴之
理由，上訴於臺灣高等法院，並按他造當事人之人數附具繕本。
中　　　華　　　民　　　國　　九十三　　年　　　九　　　月　　二十九　　日
                                        法院書記官  王佩珠
